臺灣新竹地方法院刑事判決　　　　　　　　　　　　　　九十年度交訴字第七三號
　　公　訴　人　臺灣新竹地方法院檢察署檢察官
　　被　　　告　甲○○
右列被告因業務過失致死等案件，經檢察官提起公訴（八十九年度偵字第六六四五號
），本院判決如左：
        主  文
甲○○從事業務之人，因業務上之過失致人於死，處有期徒刑壹年。又服用酒類，不
能安全駕駛動力交通工具而駕駛，處有期徒刑參月。應執行有期徒刑壹年貳月。
        事  實
一、甲○○係受雇於萬鈺通運股份有限公司（下稱萬鈺公司），以駕駛聯結車載運砂
    石為業務，為從事業務之人。其於民國八十九年十一月十二日（起訴書漏載十二
    日）下午一時許，在其位於新竹縣湖口鄉○○○路十一號三樓之住處與友人食用
    以酒類料理之燒酒雞後，復於下午三時許在前揭住處飲用二瓶啤酒，已達不能安
    全駕駛動力交通工具之情況下，仍於下午四時許駕駛由車號ＮＱ—八七一號之曳
    引車、及車號ＳＨ—七八號拖車所組成之聯結車，沿新竹縣湖口鄉○○路由北往
    南行駛，於下午四時二十七分行經新竹縣湖口鄉○○路二段一號前之丁字路口時
    ，適有鍾春妹將所駕駛之車號ＭＸＬ—二一一號重型機車與路面邊線垂直而停放
    於路邊後並下車站立於機車旁，甲○○原應注意車輛行駛時，駕駛人應注意車前
    狀況及隨時採取必要之安全措施，而依當時情形，又無不能注意之情形，其竟疏
    未注意車前狀況，致其拖車之右後輪擦撞鍾春妹之機車後，而致鍾春妹人、車倒
    地，鍾春妹因此受有胸腹部鈍力損傷，經送醫急救無效而死亡。甲○○撞及鍾春
    妹後仍渾然不覺繼續往前行駛，至勝利路二段四十三號附近，因前另有擦撞之車
    禍事故而無法通過，始經路人廖世富攔下，甲○○於當日下午五時檢測其酒精呼
    氣濃度高達每公升一點零五毫克而查獲上情。
二、案經鍾春妹之子乙○○告訴及臺灣新竹地方法院檢察署檢察官相驗後自動檢舉偵
    查起訴。
      理  由
一、訊據被告甲○○固不否認其係受雇於萬鈺公司，以駕駛聯結車為業務，為從事業
    務之人，及其於案發當天下午曾在住處飲用酒類，以及在前揭時、地與被害人鍾
    春妹發生車禍之事實，惟矢口否認有何酒後不能安全駕駛、業務過失致死犯行，
    辯稱：伊當時還能安全的開車，本件是被害人駕車從右邊巷口出來撞到伊的車子
    右邊，伊認為自己的駕駛行為並無過失云云。經查：
（一）關於被告駕車過失致被害人死亡部分—
  １、前揭被告拖車之右後輪擦撞被害人鍾春妹停放於路邊之機車後，而致站立於機
      車旁之被害人人、車倒地等情，業據證人即案發時在附近聽見車禍聲響即轉頭
      察看之路人戴金香證稱：「我當時是在勝利路旁的菜攤與賣菜的人在聊天，我
      當時是背對馬路聽到碰一聲，我就往我的左邊回頭就看到被害人是被砂石車撞
      到後往後倒，當時被害人的機車是與路面邊線垂直的停在路邊，被害人停好車
      要往後退走出來的時候被車撞，我認為是砂石車開太旁邊所以撞到被害人。（
      問：為何被害人的摩托車也是倒的？）因為被害人才剛從摩托車旁邊要離開，
      還沒有完全離開摩托車，所以摩托車也一起倒地，被害人被撞的時候還帶著安
      全帽。」、「：：我是在聽到聲音很大聲才回頭去看，看見鍾春妹頭戴安全帽
      站在砂石車右後側，砂石車仍在行駛中車尾撞到鍾春妹，鍾春妹倒地，砂石車
      未停仍然向前行駛。鍾春妹是站在機車旁被撞到。」等語（見本案卷第二十九
      頁、第四十三至四十四頁），經核與第六七八號卷第十一至十三頁照片上所示
      被害人之機車腳架停放在站立的位置，現場掉落碎片均散落於路邊分隔線上之
      現場跡證相符，且證人戴金香目擊時所站位置距案發現場僅有二十一公尺，得
      清楚看見現場狀況等情，亦有道路通事故調查報告表中之現場重測圖、肇事現
      場圖、照片在卷可參（本案卷第四十五至四十九頁），是證人戴金香可清楚目
      擊現場狀況無誤，而被告拖車之右後輪確有擦撞痕，除經拍照存證，並經檢察
      官勘驗屬實，有照片二張及履勘現場筆錄一份附卷足佐（第六七八號卷第十四
      頁、第三十七頁、第二十四頁參見），是被告辯稱係被害人駕車從巷口衝出撞
      到被告之拖車即與事實不符，為卸責之詞，不足採信。
  ２、按汽車行駛時，駕駛人應注意車前狀況，並隨時採取必要之安全措施；道路交
      通安全規則第九十四條第三項定有明文。被告駕車自應注意上開規定，且依案
      發時為陰天、有日間自然光線、道路為直路、路變乾燥、無缺陷、無障礙物、
      視距良好等情，有道路交通事故調查報告表一紙及明細內容等附卷可憑（見第
      六七八號卷第九頁、本案卷第五十一頁），是被告並無不能注意之情形，乃竟
      疏於注意以致肇事，其顯有過失甚明，另本案經本院送請臺灣省竹苗區車輛行
      車事故鑑定委員會鑑定，亦認為被告駕駛汽車未注意車前狀況為肇事原因，有
      該會九十年十月二十九日竹鑑字第九０一一一二號函附卷可據（本案卷第五十
      五至五十八頁）。
  ３、而被害人因本件車禍胸腹部鈍力損傷而死亡之結果，並經檢察官到場相驗，而
      製有勘驗筆錄、相驗屍體證明書、驗斷書等在卷為憑（見第六七八號卷第二十
      、二十六至三十一頁），是被告之過失與被害人之死亡有因果關係，被告此部
      分犯行，事證已臻明確，應法論科。
（二）關於被告酒後不能安全駕駛部分，被告於案發後之下午五時、五時五十四分所
      檢測之酒精呼氣濃度每公升分別高達一點零五、零點八九毫克，有測試紀錄二
      紙附於八十九年度相字第六七八號卷【下稱第六七八號卷】第八頁可憑，按對
      於酒精濃度呼氣已達每公升零點五五毫克時，肇事率為一般正常人之十倍，認
      已達不能安全駕駛之標準，有法務部八十八年五月十八日所發之法八八檢字第
      ００一六六九號函及其所附之八十八年五月十日會議紀錄一份在卷足憑，被告
      呼氣所含酒精濃度高於每公升零點五五毫克甚多，且被告案發後經人告知肇事
      等情後下車時意識模糊、站不穩等情，業經證人即案發後不久在勝利路二段四
      十三號附近將被告叫下車之路人廖世勇於偵查中證述：「八十九年十一月十二
      日下午四點多，（我）在竹縣湖口鄉○○路○段四十三號附近，有發生一個小
      車禍，我當時在附近，我聽到有人從勝利路北往南方向追一部砂石車，說撞死
      人了，我就將該車的人叫下來，那時因砂石車正好是一件小擦撞車禍，那砂石
      車無法開過去，那砂石車司機下來，我向他說你撞死人知道嗎？他說不知道，
      當時那司機下車時意識模糊、站不穩。（問：那司機是否甲○○？）是的。」
      等語明確（第六七八號卷第二十一頁可參），佐以被告駕車肇事等情，業如前
      述，是被告顯已不能安全駕駛，此部分亦事證明確，被告犯行堪以認定。
二、按被告受雇於萬鈺公司，以駕駛聯結車載運砂石為業務，為從事駕駛業務之人無
    誤。被告於駕駛聯結車時酒醉肇事，核其所為係分別犯刑法第二百七十六條第二
    項之業務過失致死罪、第一百八十五條之三之公共危險罪。按汽車駕駛人飲用酒
    類後，其吐氣所含酒精濃度超過每公升零點二五毫克以上者，不得駕車，道路交
    通安全規則第一百十四條第二款定有明文，而汽車駕駛人，酒醉駕車因而致人受
    傷或死亡，依法應負刑事責任者，加重其刑至二分之一，道路交通管理處罰條例
    第八十六條第一項亦定有明文。是被告酒精呼氣濃度為每公升一點零五毫克，已
    高出不得駕車之標準甚多，其酒醉駕車致被害人死亡，應依法加重其刑。被告所
    犯二罪間，犯意個別，行為互異，應分論併罰。爰審酌被告素行不佳，有臺灣高
    等法院被告全國前案紀錄表一份在卷為憑，其身為職業駕駛人，平日駕駛車身龐
    大之聯結車往來於路上，卻仍於開車前飲酒，致己身於不能安全駕駛之狀態下，
    對往來於路上之其他用路人亦造成極大之隱憂，此次未注意車前狀況之過失程度
    雖非重大，然因此鑄成大禍，使被害人失去寶貴之生命，一個家庭亦從此破碎，
    所生損害重大，無法回復，且犯後否認所有犯行，態度不佳，不知悔悟，迄今已
    年餘，尚未與告訴人和解等一切情狀，各量處如主文所示之刑，並定其應執行刑
    。又被告於五年內雖未曾受有期徒刑以上刑之宣告，有前揭臺灣高等法院被告全
    國前紀錄表在卷足稽，然觀諸被告犯罪後漠視被害人家屬之求償，否認所有犯行
    ，顯然並無悔意，自難期其無再犯之虞，故不宜予以緩刑之宣告，附此敘明。
據上論斷，應依刑事訴訟法第二百九十九條第一項前段、刑法第二百七十六條第二項
、第一百八十五條之三、第五十一條第五款，道路交通管理處罰條例第八十六條第一
項，罰金罰鍰提高標準條例第一條前段，判決如主文。
本案經檢察官郭棋湧到庭執行職務。
中      華      民      國    九十一    年      一      月     十一     日
                              臺灣新竹地方法院交通法庭
                                      法    官  黃美盈
如不服本判決，應於判決送達後十日內向本院提出上訴狀（應附繕本），上訴於臺灣
高等法院。
右正本證明與原本無異。
                                      書 記 官  吳尚文
中      華      民      國    九十一    年      一      月     十一     日
附錄本案論罪科刑法條全文：
刑法第二百七十六條
一、因過失致人於死者，處二年以下有期徒刑、拘役或二千元以下罰金。
二、從事業務之人，因業務上之過失犯前項之罪者，處五年以下有期徒刑或拘役，得
    併科三千元以下罰金。
刑法第一百八十五條之三
服用毒品、麻醉藥品、酒類或其他相類之物，不能安全駕駛動力交通工具而駕駛者，
處一年以下有期徒刑、拘役或三萬元以下罰金。
